【裁判字號】    91,上易,1334
【裁判日期】    920304
【裁判案由】    竊盜
【裁判全文】
臺灣高等法院台南分院刑事判決          九十一年度上易字第一三三四號      Ｇ
      上  訴  人  台灣台南地方法院檢察署檢察官
      被      告  丁  ○  ○
右上訴人因被告竊盜案件，不服臺灣台南地方法院九十一年度易緝字第七五號中華民
國九十一年八月十九日第一審判決（起訴案號：臺灣台南地方法院檢察署八十六年度
偵字第四六七九號），提起上訴，本院判決如左：
      主      文
原判決撤銷。
丁○○教唆竊盜，處罰金伍仟元，如易服勞役，以參佰元折算壹日。
      事      實
一、丁○○因路過而知悉在臺南市本淵寮濱海公路上有一輛甲○○所有之ＶＴＣ－２
    ８１號輕型機車停放在路邊，適丙○○（經檢察官起訴後，另案因竊盜罪經判處
    罰金五千元確定）之機車損壞需要換裝車身，丁○○遂教唆丙○○去竊取該機車
    以為換裝之用，丙○○因而意圖為自己不法之所有，於民國八十六年一月間，在
    上開地點竊取該機車之車架及車殼，並將其換裝在其所有之ＶＦＳ－６５５號輕
    型機車上，於檢察官偵查丙○○竊盜案時發現上情。
二、案經台灣台南地方法院檢察署檢察官自動檢舉偵查起訴。
      理      由
一、訊據被告丁○○矢口否認上開犯行，辯稱：「是丙○○去拆機車的，我不知道，
    當時是乙○○（丙○○之父）叫我作證人的」等情。經查，本件丙○○於八十六
    年三月九日經警查獲時，於警訊筆錄及檢察官第一次訊問筆錄均否認竊取機車，
    辯稱：透過其友「王怡達」聯絡，將機車交由綽號「展仔」之人修理等情，嗣於
    檢察官第二次開庭訊問時，丙○○才改稱：「沒有給人家修理車子，是我自己弄
    的，（問：你拿來修理的那部車子哪裡來？）八十六年一月初於濱海公路台南市
    本淵寮那邊，是我父親的朋友丁○○帶我去牽的，我知道是別人的車」等情，被
    告丁○○也同時出庭，當檢察官問其你是否於八十六年一月份有帶丙○○去牽一
    部車子？被告答稱：「有」，再問去何地牽的？被告答稱：「在濱海公路本淵寮
    那邊牽的，知道是別人的」等情（台灣台南地方法院檢察署八十六年度偵字第四
    ０三五號偵查卷第九頁背面及第十頁），是被告丁○○之證詞及丙○○之自白完
    全相符，有相當大的可信度，而被害人甲○○所有之ＶＴＣ－２８１號機車，於
    八十五年十二月二十七日失竊之事實，已經被害人甲○○於警訊中陳述明白，並
    有機車照片八張及車輛失竊資料個別查詢報表在卷可證，丙○○所自白之竊取機
    車時間八十六年一月初，與被害人甲○○所述之失竊時間八十五年十二月二十七
    日相近，顯見丙○○自白與該機車失竊之事實並無矛盾，而被告於檢察官偵查時
    主動與丙○○一起到案，並非檢察官傳訊到案，兩人所述相符合，已有相當大的
    可信度，且丙○○嗣於憲兵司令部偵查及台灣台南地方法院檢察署偵查（八十六
    年度偵字第八九一九號）及原審審理時（八十六年易字第三六六０號），也坦承
    竊取該機車之事實，並經判處竊盜罪刑確定，可以確定丙○○確實竊取上開機車
    無誤，被告於偵查中承認告訴丙○○去竊取該機車等情，更為確定。
二、被告於本案原審及本院一直辯稱：「沒有叫丙○○去拆（機車）零件，當初我只
    是單純出來做「假證人」，是丙○○的父親（乙○○）拜託其作證，是丙○○拆
    機車的，我也不知道」等情。惟查，被告於原審審理時與乙○○對質時，乙○○
    證稱可能是我兒子丙○○有拜託被告去作證等情，被告也稱是丙○○叫我去做證
    ，可是當法官問其上次訊問為何說是乙○○叫其作證？被告又改稱是乙○○叫我
    去作證等情，原審法官再追問乙○○是否拜託被告去作證？乙○○答稱不能肯定
    是否有，我肯定被告沒有叫丙○○去偷車子等情（原審卷第三六、三七頁），顯
    然被告之供述隨乙○○之供述而變動，對於究竟是丙○○或是乙○○拜託其出庭
    作證如此簡單之事，竟然無法確定，兩人對質也無從顯示被告辯解之可信度已達
    相當之程度，而證人乙○○於本院調查時堅決否認叫被告出庭作證等情（本院九
    十年十二月十九日訊問筆錄），以被告於檢察官偵查時供述告訴丙○○去牽該機
    車之過程，若是乙○○或丙○○確有拜託被告出庭作「假證人」（如被告於原審
    所述），應該是證明丙○○不知情而脫免罪責，豈有被告供述自己涉案，反而證
    明丙○○竊車之事實，此與一般假證人的作偽證過程不同，反而使被告於偵查中
    主動出庭作證之可信度提高。
三、本件丙○○因其所有機車損壞，想要更換零件，已經丙○○供述明白，顯然丙○○極想換機車零件，丙○○雖然後來改稱：當時只是聽他（被告）說：那邊有一
    輛車子，所以我才去牽等情（台灣台南地方法院八十六年度偵字第八九一九號偵
    查卷第八頁背面），表示是自己去牽機車，但是仍堅持【是被告提及該車，才去
    牽】等情，證人乙○○於原審也證稱：被告有一次找我，兩人聊天時有談到我兒
    子說他的車子零件壞了，被告說在濱海公路尚有一台故障車，並沒有叫他（丙○○）去竊取車子零件，當時丙○○在家裡，可能有聽到等情（原審卷第三六頁）
    ，被告當庭對此並未反駁，證人乙○○於本院調查時也證稱：被告曾說路邊有一
    輛故障車，但是沒有叫丙○○去偷牽車或拆零件等情（本院九十一年八月十六日
    訊問筆錄），雖然丙○○及乙○○事後均稱被告並未叫丙○○去牽機車，但是以
    上開情況，足以顯示被告應有告訴丙○○該機車之位置，否則，以被告在偵查中
    自己出庭為如此對丙○○有利之證言，丙○○及乙○○沒有必要恩將仇報，一直
    誣陷是被告提供該機車之位置。
四、至此，可確定應是被告丁○○告訴丙○○上開失竊機車之位置無疑，絕非被告在
    完全不知情的情況下出庭做「假證人」，為完全虛偽之證言。再看被告與丙○○
    於偵查中互動情形（見台灣台南地方法院檢察署八十年度偵字第思０三五號偵查
    卷第十頁背面），除兩人先前一致陳述是被告帶丙○○去牽機車外，當檢察官再
    直接訊問被告：「你是否帶丙○○去牽車」？被告回答：「我跟他講，那邊有一
    部車子，叫他去牽」等情，並未直接否定，似乎答非所問，檢察官再問丙○○被
    告所說對不對？丙○○稱「對」，但檢察官再追問丙○○：你去牽車時，被告是
    否知道？丙○○稱：「我有告訴他（被告丁○○）要去牽車」等情，顯然是檢察
    官追問被告確定其先前之陳述時，被告將其涉案情形減輕為僅叫丙○○去牽車，
    避開帶丙○○去牽車的情事，丙○○也只是隨被告之陳述而已，以丙○○最後仍
    稱有告訴被告要去牽車等情，可以確定被告對丙○○去竊取機車零件，非只限於
    告訴丙○○機車之位置，兩人之間對牽機車之互動甚為有力，被告應已達使丙○○由想竊取機車零件換裝於自己之機車，到決意生成去竊取該機車之決心，是被
    告是否帶丙○○去竊取機車，雖尚有疑義，但是綜合上述分析，可見丙○○及被
    告於檢察官偵查時主動第一次供述，不但與機車失竊及該機車零件換裝於丙○○
    之機車之事實相符，在情理上也以被告教唆丙○○去竊取機車符合彼等供述之情
    境，本件事證已明，被告所辯無非卸責之詞，不足採信，被告犯行應堪認定。
五、核被告所為，係犯刑法第三百二十條第一項竊盜罪之教唆犯，依同法第二十九條
    第二項規定依竊盜罪處罰之。
六、原審判決被告無罪，固非無見，惟查檢察官上訴意旨，執此指摘原判決不當，為
    有理由，自應由本院將原判決撤銷改判，爰審酌被告之品行、並無前科、犯罪之
    危害程度、犯罪後之態度等一切情狀，量處如主文所示之刑，並諭知易服勞役之
    折算標準。
七、據上論斷，應依刑事訴訟法第三百六十九條第一項前段、第三百六十四條、第二
    百九十九條第一項前段、刑法第二十九條第一項、第二項、第三百二十條第一項
    、第四十二條第二項，罰金罰鍰提高標準條例第一條前段、第二條，判決如主文
    。
本案經檢察官劉欽銘到庭執行職務。
中    華    民    國      九十二      年      三      月      四        日
                                  臺灣高等法院臺南分院刑事第七庭
                                      審判長法官  蔡    崇    義
                                            法官  許    進    國
                                            法官  宋    明    中
右正本證明與原本無異。
不得上訴。
                                      法院書記官  李    育    儒
中    華    民    國      九十二      年      三      月      六        日
附錄法條：
刑法第三百二十條第一項：意圖為自己或第三人不法之所有，而竊取他人之動產者，
                        為竊盜罪，處五年以下有期徒刑、拘役或五百元以下罰金
                        。


司法院資訊處製作；財團法人民間司法改革基金會備份。
